【裁判字號】    90,訴,85
【裁判日期】    901106
【裁判案由】    違反稅捐稽徵法等
【裁判全文】
臺灣臺南地方法院刑事判決                              九十年度訴字第八五號
    公  訴  人  臺灣台南地方法院檢察署檢察官
    被      告  丙○○
                乙○○
右列被告等因違反稅捐稽徵法等案件，經檢察官提起公訴 (八十九年度偵字第一二六
四０號） 本院判決如左：
    主  文
丙○○、乙○○共同商業負責人，以明知為不實之事項，而填製會計憑證，各科罰金
新台幣參萬元，如易服勞役，均以新台幣玖佰元即銀元參佰元折算壹日。
    事  實
一、丙○○係設於台南市安南區○○○街六三號之「晉宏重機建材行」之商業負責人
    ，依稅捐稽徵法之規定，亦為納稅義務人，負有據實登載營利事業所得稅結算申
    報書及製作薪資所得扣繳暨免扣繳憑單會計憑證之義務；乙○○為丙○○之外甥
    ，亦為晉宏重機建材行工地現場負責及申報員工薪資之人，二人均明知甲○○於
    民國八十六年間僅受雇於「晉宏重機建材行」至馬祖地區工作不足一月，且僅支
    領薪資新台幣（下同）七萬元（內含五萬元之支票一紙），丙○○與乙○○二人
    為圖減輕「晉宏重機建材行」之稅賦負擔，竟共同基於明知為不實之事項，而填
    製會計憑證及違反稅捐稽徵法之共同犯意連絡，由乙○○提供甲○○交付之國民
    身分證影本及經甲○○同意後刻製之印章一只予丙○○，復由丙○○轉請不知情
    之正大會計事務所製作不實之甲○○薪資所得扣繳暨免扣繳憑單會計憑證，並將
    前開不實之薪資支出結算金額登載於丙○○業務上所應製作之八十六年度營利事
    業所得稅結算申報書，使該建材行之營業成本增加，意圖以此方法逃漏營利事業
    所得稅，並致稅捐機關漏課一萬七千五百元之所得稅，足以生損害於稅稽機關核
    稅之正確性與甲○○，嗣因甲○○收受「晉宏重機建材行」寄送之扣繳憑單後，
    向財政部台灣省南區國稅局旗山稽徵所查詢後發現有異，始悉上情。
二、案經財政部台灣省南區國稅局旗山稽徵所移送臺灣臺南地方法院檢察署檢察官偵
    查起訴。
    理  由
一、訊據被告丙○○與乙○○於偵審中固坦承申報被害人甲○○八十六年度之薪資所
    得為十四萬元一節，惟否認涉有偽造文書及違反稅捐稽徵法等犯行，被告乙○○
    辯稱：係經被害人甲○○同意後，始行申報十四萬元云云；被告丙○○辯稱係依
    被告乙○○提供之資料申報，不知甲○○僅領得七萬元云云。經查：(1)被告丙○○於前揭時間，以被告乙○○提供之被害人甲○○之身分證影本及印章等資料，
    申報被害人甲○○於「晉宏重機建材行」工作並領得薪資十四萬元一節，業據被
    告丙○○與乙○○於偵審中自承不諱，核與被害人甲○○於偵審中陳述相符，並
    有各類所得扣繳暨免扣繳憑單一紙在卷可稽，被告丙○○與乙○○此部分自白與
    事實相符，堪以採信。(2)被害人甲○○並未同意被告乙○○為其申報薪資達十四
    萬元之數額一節，業據被害人甲○○於偵審中迭次陳稱在卷，且被害人實際領得
    薪資亦不過七萬元，當無自行同意被告乙○○等人申報達二倍之薪資，致其需繳
    納高額稅賦之理，被告乙○○此部分辯解，與常理有違，當無可採。(3)被告丙○○於本院調查時自承知悉被告乙○○雇用被害人甲○○於馬祖地區從事之工程，
    為期約僅一月等語（參見本院九十年五月三日訊問筆錄），惟觀被告乙○○製作
    ，並提供予被告丙○○之薪資、伙食津貼印領清冊內，關於甲○○領取薪資部分
    ，卻係自八十六年三月間起至同年九月間止，與其所知該工程之總工期約僅一月
    情形，顯不相符，何以被告丙○○對被告乙○○提供被害人甲○○長達七月之薪
    資領取紀錄未曾質疑？被告丙○○所辯，無非事後卸責之詞，當無可採。被告二
    人均犯行明確，應依法論科。
二、核被告二人所為均係犯商業會計法第七十一條第一款以明知為不實之事項，而填
    製會計憑證之罪，及稅捐稽徵法第四十一條逃漏稅捐罪。公訴意旨雖認被告所為
    係犯二百十六條及第二百十五條之行使業務登載不實文書罪等語，惟按營利事業
    填報扣繳憑單，係附隨其業務而製作，為業務上所掌之文書（最高法院七十年九
    月二十一日第九次刑事庭會議決議參照）；又按扣繳憑單係商業本身有權自行製
    存，用以證明支薪及代扣或免扣所得稅事項之經過而為造具記帳憑證所根據之憑
    證，核屬商業會計法所定之內部原始商業會計憑證（經濟部經八六商字第八六二
    一○八○五號函釋參照）。又因商業會計法第七十一條第一款以明知為不實之事
    項，而填製會計憑證之罪，原即含有業務上登載不實之本質，是從事業務之人，
    明知他人無實際工作領有薪資，尤將此不實之事項，據以填製具會計憑證性質之
    各類所得扣繳暨免稅扣繳憑單上，並持以申報稅捐，兩罪間既具有法規競合之關
    係，自應逕以商業會計法第七十一條第一款之罪論處，毋須再論以刑法第二百十
    六條、第二百十五條行使業務登載不實文書罪，公訴意旨認被告二人所為係犯刑
    法第二百十六條及第二百十五條之行使業務登載不實文書罪等語，尚有未洽，惟
    其基本事實同一，本院仍得予以審酌，並變更起訴法條。又被告丙○○利用不知
    情之正大會計事務所為前開不實記載，是被告丙○○所為前開犯行，應係成立間
    接正犯。另被告乙○○雖非「晉宏重機建材行」之負責人，其就所犯前開違反商
    業會計法與稅捐稽徵法二罪部分，係無身分之人而與有該身分之人共同實施犯罪
    ，為身分犯，依刑法第三十一條第一項之規定，仍應以共犯論。被告二人所犯前
    開二罪間，具有方法結果之牽連關係，應從一重之商業會計法第七十一條第一款
    規定處斷。爰審酌被告二人犯罪動機、以前開手段逃漏稅捐，其行為手段自屬可
    議、其逃漏稅捐結果，應補繳稅賦一萬七千五百元，有財政部台灣省南區國稅局
    安南稽徵所於九十年八月二十日以南區國稅安南審字第九０００九二五九號函一
    份在卷可稽，是被告二人犯罪所得非豐、對國家財政影響尚非嚴重，犯罪後坦承
    部分犯行之態度等一切情狀，量處如主文所示之刑，並定易服勞役之折算標準。
據上論斷，應依刑事訴訟法第二百九十九條第一項前段、第三百條，商業會計法第七
十一條第一款，稅捐稽徵法第四十一條、刑法第十一條前段、第三十一條第一項、第
五十五條後段，第四十二條第二項，罰金罰鍰提高標準條例第二條判決如主文。
本案經檢察官陳建弘到庭執行職務
中      華      民      國    九十      年    十一    月      六      日
                                  臺灣臺南地方法院刑事第四庭
                                          法  官    卓  穎  毓
右正本證明與原本無異。
如不服本判決，應於判決送達後十日內，向本院提出上訴狀。
                                          書記官    黃  子  起
中      華      民      國    九十      年    十一    月      九      日
附錄法條：
商業會計法第七十一條：
商業負責人、主辦及經辦會計人員或依法受託代他人處理會計事務之人員有左列情事
之一者，處五年以下有期徒刑、拘役或科或併科新台幣十五萬元以下罰金：
一  以明知為不實之事項，而填製會計憑證或記入帳冊者。
二  故意使應保存之會計憑證、帳簿報表滅失毀損者。
三  意圖不法之利益而偽造、變造會計憑證、帳簿報表內容或撕毀其頁數
    者。
四  故意遺漏會計事項不為記錄，致使財務報表發生不實之結果者。
五  其他利用不正當方法，致使會計事項或財務報表發生不實之結果者。


司法院資訊處製作；財團法人民間司法改革基金會備份。
